【裁判字號】    99,上易,2623
【裁判日期】    991129
【裁判案由】    恐嚇等
【裁判全文】
臺灣高等法院刑事判決                99年度上易字第2623號
上  訴  人
即  被  告  王國龍
上  訴  人
即  被  告  方瑞志
上  訴  人
即  被  告  吳浚承
上列上訴人因恐嚇等案件，不服臺灣士林地方法院99年度易字第
273號，中華民國99年10月8日第一審判決（起訴案號：臺灣士林
地方法院檢察署99年度偵字第10409、10565號），提起上訴，本
院判決如下：
    主  文
上訴駁回。
    理  由
一、依刑事訴訟法第350條、第361條、第362條、第367條規定，
    不服地方法院之第一審判決而上訴者，須提出上訴書狀，並
    應敘明具體理由，為上訴必備之程式；其所提出之書狀未敘
    述上訴理由，或僅曾以言詞陳述上訴理由者，均應於上訴期
    間屆滿後20日內補提理由書於第一審法院。第一審法院經形
    式審查，認逾期未補提上訴理由者，應定期間先命補正；逾
    期未補正者，為上訴不合法律上之程式，應以裁定駁回。倘
    已提出上訴理由，但所提非屬具體理由者，則由第二審法院
    以上訴不合法律上之程式，判決駁回。而所謂具體理由，必
    係依據卷內既有訴訟資料或提出新事證，指摘或表明第一審
    判決有何採證認事、用法或量刑等足以影響判決本旨之不當
    或違法，而構成應予撤銷之具體事由，始克當之（例如：依
    憑證據法則具體指出所採證據何以不具證據能力，或依憑卷
    證資料，明確指出所為證據證明力之判斷如何違背經驗、論
    理法則）；倘僅泛言原判決認定事實錯誤、違背法令、量刑
    失之過重或輕微，而未依上揭意旨指出具體事由，或形式上
    雖已指出具體事由，然該事由縱使屬實，亦不足以認為原判
    決有何不當或違法者（例如：對不具有調查必要性之證據，
    法院未依聲請調查亦未說明理由，或援用證據不當，但除去
    該證據仍應為同一事實之認定），皆難謂係具體理由，俾與
    第二審上訴制度旨在請求第二審法院撤銷、變更第一審不當
    或違法之判決，以實現個案救濟之立法目的相契合，並節制
    濫行上訴（參照最高法院97年度台上字第892 號刑事判決意
    旨）。
二、本件被告王國龍、方瑞志、吳浚承不服原審判決，提起上訴
    ，被告王國龍於民國（下同）99年10月25日提出上訴理由狀
    稱：「對於加重竊盜罪，同案吳浚承並未實際參與竊盜，僅
    只兩人參與，實乃普通竊盜罪，然原審判決仍依加重竊盜罪
    予以科刑，並以累犯加重，實難心服。又被告王國龍犯後態
    度良好，均坦承犯行，全力配合下並未受到科刑酌減之實，
    另被告王國龍所犯恐嚇取財未遂罪，原審判處6 個月有期徒
    刑，是否過重？請科以合法合理之刑」云云，被告方瑞志於
    99年10月28日提出上訴理由狀稱：「被告方瑞志並非累犯，
    卻與累犯之被告吳浚承同罪，另被告吳浚承僅在山下把風，
    並非結夥3 人以上犯之，且被告方瑞志僅是單純受僱，並非
    主導人物，卻與主謀之被告王國龍之量刑差不多，量刑亦有
    失衡之處。另被告方瑞志家有80餘歲老母需要被告照顧，被
    告方瑞志願意接受緩刑，原審量刑過重，請從輕量刑」云云
    ，被告吳浚承於99年11月3 日提出上訴理由狀稱：「被告吳
    浚承僅屬單純載送被告王國龍、方瑞志等2 人前往案發現場
    ，並不知情該2 人有竊盜行為，且亦無參與共同竊盜之謀議
    ，難以成立共同竊盜罪」云云。
三、查原審判決係認定：「被告王國龍前於96年間因擄鴿勒贖之
    竊盜等案件，經臺灣嘉義地方法院檢察署檢察官以96年度偵
    字第610 號提起公訴，經臺灣嘉義地方法院以96年度易字第
    231號判處有期徒刑3 年，於96年8月20日經臺灣嘉義地方法
    院96聲減字1171號判決減刑應執行有期徒刑1年7月15日確定
    ，甫於97年11月30日縮短刑期執行完畢。被告吳浚承前因施
    用毒品案件，業經臺灣彰化地方法院以96年度訴字第2136號
    判處有期徒刑7 月確定；再因竊盜案件，經臺灣彰化地方法
    院以96年度易字第1883號判處有期徒刑8月、8月，定執行刑
    為有期徒刑1 年確定；再因竊盜案件，經臺灣彰化地方法院
    以97年度易字第41號判處有期徒刑3月、3月，定執行刑為有
    期徒刑5 月確定；再因施用毒品案件，經臺灣彰化地方法院
    以97年度訴字第403 號判處有期徒刑7月、8月，定執行刑為
    有期徒刑1 年確定，上開數罪並接續執行且經臺灣彰化地方
    法院以98年度聲字第441 號定執行刑為有期徒刑2年9月確定
    ，而於99年5月27日縮短刑期假釋出監，於99年6月10日觀護
    結束視為執行完畢。被告王國龍意圖為自己不法之所有，欲
    與不詳姓名之擄鴿勒贖集團成員共同從事擄鴿勒贖之行為，
    而夥同與之有共同竊盜不法所有意圖之犯意聯絡之被告方瑞
    志、吳浚承，另被告方瑞志、吳浚承得預見被告王國龍擄鴿
    勒贖或將竊取賽鴿之資料提供予他人向鴿主勒贖，竟不違背
    其本意，仍基於幫助恐嚇取財之犯意，於99年7 月中旬某日
    被告王國龍、方瑞志及吳浚承前往臺北縣三芝鄉○○○路旁
    山林區勘查地形並利用尼龍網、尼龍繩、鐵絲籠、尼龍網袋
    等物架設捕鴿網後，而被告王國龍則先後於同年7 月25日、
    26日、30日，由被告吳浚承駕駛車牌號碼JW-5886 號自用小
    客車搭載被告王國龍與方瑞志前往上址之產業道路，被告王
    國龍、方瑞志旋下車徒步上山，被告吳浚承則在山下把風，
    被告王國龍進而持彈弓、彩帶彈射飛行經過之賽鴿，以此方
    式網補飛經該處吳鴻志、高樹青、連轉旺、蕭德茂、葉金蓮
    、張塗城、楊瑞聰、黃權鵬、周倉明、陳建郎、陳獻穗、陳
    進發、張秋美、黃文擇、陳丁裕、陳建源、黃鴻榮、李進國
    、張博淵、張隆義、李宸珅、楊炳東、林良義、游象輝、陳
    瑛盛、蘇文川等人所有之賽鴿（共計26隻），之後被告王國
    龍再收取遭網捕之賽鴿而竊取之。被告王國龍於同年7 月30
    日早上收取竊得之賽鴿後，抄下賽鴿腳環號碼及鴿主聯絡電
    話後，於同日10時許，前往臺北縣金山鄉附近，以公用電話
    將竊得賽鴿之腳環號碼「223000」及上載之鴿主聯絡電話「
    蔡樹林0000-000000 」（實際鴿主為吳鴻志）告知擄鴿勒贖
    集團成員綽號「阿雄」之成年男子後，該擄鴿勒贖集團某成
    員，先於同年7 月30日10時45分許，撥打電話予吳鴻志並恫
    嚇：「所飼養之賽鴿遭竊，需匯款3040元才會將賽鴿放回」
    等語後，繼之傳送：「銀行！臺灣銀行：板橋分行：戶名：
    陳恩：帳號：000000000000」簡訊至吳鴻志前揭行動電話（
    帳戶申登人部分另由警察繼續追查中），因吳鴻志覺察有異
    ，而未依指示匯款，致未得逞。嗣於同年7 月31日10時45分
    許，為警在臺北縣三芝鄉橫山7 號前產業道路旁攔查，當場
    查獲被告王國龍、方瑞志、吳浚承，並在被告王國龍等人乘
    坐車牌號碼JW-5886 號車輛內扣得被告王國龍所有無線電對
    講機3臺、滑輪2只、繩索5 捆等物（即如附表編號一至三所
    示），另由被告王國龍帶同警方於臺北縣三芝鄉○○○路山
    頂查扣竊得之賽鴿26隻及被告王國龍所有鐵絲籠2只、柴刀1
    支、尼龍網4張、尼龍網袋5只、繩索6條、彈弓5組、彩帶34
    條等物（即如附表編號四至十所示）等情。以被告王國龍所
    為，係犯刑法第321條第1項第4款之結夥3人以上竊盜罪及同
    法第346條第3項、第1 項之恐嚇取財未遂罪。被告方瑞志、
    吳浚承所為，各係犯刑法第321條第1項第4款之結夥3人以上
    竊盜罪及同法30條第1項前段、第346條第3項、第1項之幫助
    恐嚇取財未遂罪。被告王國龍、方瑞志、吳浚承就前開竊盜
    犯行，有犯意聯絡及行為分擔，均應論以共同正犯。被告王
    國龍就恐嚇取財未遂犯行，其不詳姓名之詐欺集團成員有犯
    意聯絡及行為分擔應論以共同正犯。被告王國龍、方瑞志、
    吳浚承係共同為竊盜之犯行，而分別為勘查地形、架設鴿網
    及擔任把風之行為分擔，而上開被害人吳鴻志等人所有之賽
    鴿共26隻係被王國龍經警查獲後帶同警員起出，且為被告王
    國龍在99年7 月30日上午上山時即發現賽鴿中網而捕獲，為
    被告王國龍於檢察官偵查中及原審訊問時所自承，並無其他
    證據足以證明係被告等人架設26次鴿網而分別捕獲26隻賽鴿
    ，是以應認渠等顯係以一架網捕鴿之行為，而接續竊取上開
    吳鴻志等人之賽鴿，侵害被害人吳鴻志等人之財產法益，為
    想像競合犯，檢察官認此為數罪併罰，尚有誤會。被告王國
    龍、吳浚承有上開所示之前科紀錄，分別於97年11月30日、
    99年6 月10日執行完畢，此有臺灣高等法院被告前案紀錄表
    各乙份在卷可按，其2人前受有期徒刑之執行完畢後，5年內
    故意再犯本件有期徒刑以上之罪，均應依刑法第47條第1 項
    規定論以累犯，並均加重其刑。被告王國龍將竊得之賽鴿鴿
    主資料交予犯罪集團成員對被害人吳鴻志著手為恐嚇取財之
    行為，而尚未達取得金錢之結果，為未遂犯，應刑法第25條
    第2 項之規定，減輕其刑。被告方瑞志、吳浚承係幫助他人
    涉犯恐嚇取財未遂罪，應依刑法第30條第2 項之規定，按正
    犯之刑減輕之。」原審判決並詳載其審酌科刑之一切情狀之
    理由稱：「爰審酌被告王國龍前曾涉犯擄鴿勒贖案件，再犯
    本件擄鴿勒贖案件，且於本件竊取被害人賽鴿之犯行，係居
    於主導之地位，並提供所竊得之賽鴿資料予不詳姓名之犯罪
    集團為恐嚇被害人之犯行，其犯罪情節較為嚴重，而被告方
    瑞志、吳浚承2 人就竊取賽鴿之犯行係居於從旁輔佐之角色
    ，且其係於幫助之犯意，幫助被告王國龍為恐嚇取財之犯行
    ，其犯罪情節較為輕微，惟其3人本件被查獲之犯行僅1次，
    竊取之賽鴿為26隻，已為警員發還被害人，而被害人吳鴻志
    雖遭不詳姓名之人恐嚇取財，惟尚未得逞，亦無財物損失，
    而被告3 人均已坦承犯行，態度尚稱良好等一切情狀，各量
    處如原判決主文所示之刑，並均定其應執行刑」（原審判決
    第6 頁），故原審判決已就量刑刑度詳為審酌並明其理由
    ，原審判決認事用法，核無違誤，量刑亦屬妥適，被告王國
    龍、方瑞志上訴意旨空泛指稱被告吳浚承並未實際參與共同
    竊盜，原審判決量刑過重，請求從輕量刑，被告方瑞志並請
    求予以緩刑云云，惟查本件犯罪事實，業據被告王國龍、方
    瑞志、吳浚承3 人於檢察官偵查中及原審準備程序、審理時
    均坦承不諱，互核相符，並有被告王國龍手持彈弓，與被告
    方瑞志、吳浚承共同出現在架網捕鴿之現場，並共同為架設
    數張尼龍繩鴿網並等待賽鴿中網畫面之現場查獲相片142 張
    可證，被告王國龍、方瑞志上訴意旨空言被告吳浚承並未實
    際參與共同竊盜云云，並不足採。另按刑之量定及緩刑之宣
    告，係實體法上賦予法院得為自由裁量之事項，倘其未有逾
    越法律所規定之範圍，或濫用其權限，即不得任意指摘為違
    法（最高法院75年台上字第7033號判例要旨參照），本件原
    審判決於量刑時，已依上揭規定，就量刑刑度詳為審酌並
    明其理由，原審之量刑及定執行刑既未逾越法定刑度，亦未
    濫用自由裁量之權限，於法並無不合，亦無過重之情形，原
    判決對於被告方瑞志未為緩刑之宣告，亦無逾越法律及濫用
    權限之情，被告王國龍、方瑞志上訴意旨，尚不足以影響原
    審判決量刑刑度之本旨，亦不足以認原審判決有何不當或違
    法，核非上開法條規定之上訴應敘述之具體理由。被告吳浚
    承上訴意旨空言否認有參與共同竊盜犯行云云，然查被告吳
    浚承於原審準備程序對於本件犯罪事實均已認罪（原審卷第
    57頁背面），復於原審審理時對於本件犯罪事實亦坦承不諱
    （原審卷第58頁至第59頁），被告吳浚承上訴意旨僅空言否
    認犯罪，並未依據卷內既有訴訟資料或提出新事證，指摘或
    表明第一審判決有何採證認事、用法或量刑等足以影響判決
    本旨之不當或違法，亦與前揭具體理由之要件不符。綜上，
    被告王國龍、方瑞志、吳浚承上訴意旨，均不足以影響原審
    判決量刑刑度之本旨，亦不足以認原審判決有何不當或違法
    ，均核非上開法條規定之上訴應敘述之具體理由。此外，被
    告等復未具體指摘原審判決關於認定事實、適用法律及量刑
    等事項，究竟有何違法或不當之具體情形。揆諸上開說明，
    本件上訴未敘述具體理由及不合法律上之程式，應予駁回，
    並不經言詞辯論為之。
據上論斷，應依刑事訴訟法第367條前段、第372條，判決如主文
。
中    華    民    國    99    年    11    月    29    日
                  刑事第三庭  審判長法  官  陳博志
                                    法  官  劉興浪
                                    法  官  許文章
以上正本證明與原本無異。
不得上訴。
                                    書記官  蔡慧娟
中    華    民    國    99    年    11    月    29    日
附表：
┌──┬────────┬─────┬────────┐
│編號│扣案物品        │數量      │所有人          │
├──┼────────┼─────┼────────┤
│一  │無線電對講機    │3臺       │王國龍          │
├──┼────────┼─────┼────────┤
│二  │滑輪            │2只       │同上            │
├──┼────────┼─────┼────────┤
│三  │繩索            │5捆       │同上            │
├──┼────────┼─────┼────────┤
│四  │鐵絲籠          │2只       │同上            │
├──┼────────┼─────┼────────┤
│五  │柴刀            │1支       │同上            │
├──┼────────┼─────┼────────┤
│六  │尼龍網          │4張       │同上            │
├──┼────────┼─────┼────────┤
│七  │尼龍網袋        │5只       │同上            │
├──┼────────┼─────┼────────┤
│八  │繩索            │6條       │同上            │
├──┼────────┼─────┼────────┤
│九  │彈弓            │5組       │同上            │
├──┼────────┼─────┼────────┤
│十  │彩帶            │34條      │同上            │
└──┴────────┴─────┴────────┘

司法院資訊處製作；財團法人民間司法改革基金會備份。
